臺灣苗栗地方法院刑事判決　　　　　　　95年度簡上字第84號
公　訴　人　臺灣苗栗地方法院檢察署檢察官
被　　　告　乙○○
　　　　　　　　　　　樓
上列被告因侵占等案件，不服本院簡易庭95年度苗簡字第732 號
中華民國95年9 月18日第一審判決（聲請案號：95年度偵字第36
97、第3708號）提起上訴，本院管轄第二審合議庭判決如下：
    主  文
原判決撤銷。
乙○○犯毀損他人物品罪，處有期徒刑肆月，如易科罰金以銀元
參佰元即新台幣玖佰元折算壹日。又犯侵占遺失物罪，處罰金新
台幣玖仟元，如易服勞役，以新台幣壹仟元折算壹日。
　　事  實
一、乙○○前因槍砲彈藥刀械管制條例等案件，經法院裁判定其
    應執行刑有期徒刑6 年4 月確定，於民國94年12月5 日假釋
    出監，觀護結束日期為99年3 月31日。其於假釋期間而有下
    列行為：(1)乙○○因不滿朋友丙○○一再催討其所積欠新台
    幣（下同）2 萬元債務，而於95年6 月16日下午5 時30分許
    ，騎乘機車前往苗栗縣頭份鎮○○里○ 鄰○○路58巷22號丙○○住處前，先以自己之0000000000號電話，撥打丙○○使
    用之0000000000號電話號碼，並於電話中詢明丙○○所使用
    自小客車車號後，以：「你再不出面，就要砸你的車子」等
    語恐嚇丙○○，致丙○○心生畏懼，稍後乙○○因未見丙○○出面，隨即基於毀損之犯意，持用路旁地上他人所有之三
    角鐵，敲砸丙○○使用之車號4186─MF號自用小客車，致使
    該車左右後車燈，左後方向燈、右後視鏡、引擎蓋及行李箱
    等處均受損壞，嗣丙○○於當天下午6 時30分許，報警並經
    警循線查獲。(2)乙○○另於95年6 月25日晚上19時許，在苗
    栗縣頭份鎮建國國中對面路旁，拾獲甲○○所遺失之證號為
    Ｚ000000000號身分證1 枚（甲○○於95年6 月23日晚上11時
    許，在苗栗地區不詳處所遺失皮包1 個，內有身分證、提款
    卡、健保卡等財物），竟意圖為自己不法之所有，予以侵占
    入己，並放置在頭份鎮○○里○○鄰○○街133 號4 樓住處內
    ，嗣於同年月26日下午14時許，經警在其住處執行搜索而查
    獲。
二、案經丙○○訴由苗栗縣警察局頭份分局報請臺灣苗栗地方法
    院檢察署檢察官偵查後聲請簡易判決處刑。
    理  由
一、上揭事實欄一之(1)之事實，業經上訴人即被告乙○○於警詢
    、偵查中坦承不諱，核與告訴人丙○○之指訴及證人李秋琴
    之證述情節相符（見95年度第3708號偵查卷第18至20、23至
    25、29至30頁），復有被毀損之車輛照片6 張（同上第3708
    號偵查卷第22頁）附卷足參，被告此部自白與事實相符，足
    堪採信。被告上訴辯稱：已與告訴人和解，告訴人已撤回告
    訴等語，惟查卷內並無告訴人向原審表示撤回告訴之筆錄或
    書狀，另經本院傳喚告訴人，告訴人亦未到庭陳述，是被告
    所辯不足採信。
二、被告對於事實欄一之(2)部分，辯稱：本來要拿去還失主，但
    沒有時間還等語。查被害人甲○○之身分證，係被害人甲○○所遺失之物，業據被害人甲○○於警詢時指稱：身分證於
    95年6 月23日晚上約11時許，外出返家後就發現身上皮夾不
    見（內有身分證、提款卡及健保卡等物），至於在何處遺失
    我也不知道，我的皮夾是遺失的等語（見95年度偵字第3697
    號卷第29頁）。又被告自承撿拾該身分證時間為95年6 月25
    日晚上7 時許，而本件查獲時間係同年月26日下午2 時許，
    相隔近一日之久，被告有充裕時間將撿拾之身分證返還被害
    人，或送交附近警察機關。況被告供稱：伊在建國國中附近
    拾得被害人甲○○之身分證等語（見3697號偵查卷第34頁）
    ，查建國國中係位於苗栗縣頭份鎮○○路119 號，而被害人
    甲○○身分證所載住址為苗栗縣頭份鎮○○路80巷，被告撿
    拾上開身分證之地點與被害人住所均在頭份鎮○○路，被告
    自可立即返還，而被告未將該身分證返還，亦未交與附近之
    警察機關，竟將該身分證攜回家中，且遲至隔日（26日）下
    午2 時許，警察在被告住處執行搜索時，始查獲該身分證，
    足認被告有意將該身分證占為己有。被告事後所辯：欲拿去
    還失主等語，不足採信。此外，尚有搜索筆錄、贓物認領保
    管單等在卷足參（見95年度偵字第3697號卷第22至25、31頁
    ），被告前揭犯行已堪認定。
三、論罪科刑部分：
  (一)查被告行為後，刑法業於94年2 月2 日修正公布，95年7 月
    1 日起施行，按「行為後法律有變更者，適用行為時之法律
    ，但行為後之法律有利於行為人者，適用最有利於行為人之
    法律」，修正後刑法第2 條第1 項定有明文。茲就本件新舊
    法比較結果敘述如下：罰金刑部分，刑法分則編各罪所定
    罰金刑之貨幣單位原為銀元，修正前刑法第33條第5 款規定
    ：「罰金：1 元（銀元）以上。」，而依罰金罰鍰提高標準
    條例規定，就72年6 月26 日 前修正之刑法部分條文罰金數
    額提高2 至10倍，其後修正者則不提高倍數，並依現行法規
    所定貨幣單位折算新臺幣條例規定，以銀元1 元折算新臺幣
    3 元；修正後刑法第33條第5 款規定：「罰金：新臺幣1000
    元以上，以百元計算之。」刑法第33條第5 款所定罰金貨幣
    單位經修正為新臺幣後，刑法分則各罪所定罰金刑之貨幣單
    位亦應配合修正為新臺幣，為使刑法分則編各罪所定罰金之
    最高數額與刑法修正前趨於一致，乃增訂刑法施行法第1 條
    之1 ：「中華民國94年1 月7 日刑法修正施行後，刑法分則
    編所定罰金之貨幣單位為新臺幣。94年1 月7 日刑法修正時
    ，刑法分則編未修正之條文定有罰金者，自94年1 月7 日刑
    法修正施行後，就其所定數額提高為30倍。但72年6 月26日
    至94年1 月7 日新增或修正之條文，就其所定數額提高為3
    倍。」從而，刑法分則編各罪所定罰金刑之最高數額，於上
    開規定修正後並無不同，惟修正後刑法第33第5 款所定罰金
    刑最低數額，較之修正前提高，自以修正前刑法第33條第5
    款規定，較有利於被告。本件被告犯罪時之刑法第41條第
    1 項前段規定：「犯最重本刑為5 年以下有期徒刑以下之刑
    之罪，而受6 個月以下有期徒刑或拘役之宣告，因身體、教
    育、職業、家庭之關係或其他正當事由，執行顯有困難者，
    得以1 元以上3 元以下折算1 日，易科罰金。」又被告行為
    時之易科罰金折算標準，依修正前罰金罰鍰提高標準條例第
    2 條前段（現已刪除）規定，就其原定數額提高為1 百倍折
    算1 日，則本件被告行為時之易科罰金折算標準，應以銀元
    3 百元折算1 日，經折算為新臺幣後，應以新臺幣9 百元折
    算為1 日。惟95年7 月1 日修正公布施行之刑法第41條第1
    項前段則規定：「犯最重本刑為5 年以下有期徒刑以下之刑
    之罪，而受6 個月以下有期徒刑或拘役之宣告者，得以新臺
    幣1 千元、2 千元或3 千元折算1 日，易科罰金。」比較修
    正前後之易科罰金折算標準，以95年7 月1 日修正公布施行
    前之規定，較有利於受刑人，自應依現行刑法第2 條第1 項
    前段，適用修正前刑法第41條第1 項前段規定，定其易科罰
    金之折算標準。刑法第42條第2 項前段規定：「易服勞役
    以1 元以上3 元以下折算1 日。」又被告行為時之易服勞役
    折算標準，業據修正前罰金罰鍰提高標準條例第2 條前段規
    定，就其原定數額提高為100 倍折算1 日，則本件被告行為
    時之易服勞役折算標準，應以銀元3 百元折算1 日，即新臺
    幣9 百元折算1 日。惟95年7 月1 日修正公布施行之刑法第
    42條第3 項前段規定：「易服勞役以新臺幣1 千元、2 千元
    或3 千元折算1 日。」比較修正前後之易服勞役折算標準，
    以修正後之規定，較有利於被告，則應依刑法第2 條第1 項
    但書規定，適用修正後之刑法第42條第3 項前段規定，定其
    折算標準。又易刑處分，非關主、從刑或刑之加重、減輕、
    免除等事項，故無與刑之加重減輕整體適用法律之必要（參
    見臺灣高等法院暨所屬法院95年法律座談會刑事類提案第7
    號研討結果），爰依刑法第2 條第1 項後段規定，適用修正
    後之刑法第42條第3 項前段規定，定其罰金易服勞役之折算
    標準。
  (二)核被告所為，係犯刑法第354 條之毀損罪、刑法第337 條之
    侵占遺失物罪。被害人甲○○之身分證，係遺失物，業據被
    害人甲○○於警詢中指述明確（見95年度偵字第3697號卷第
    29頁），是該身分證係屬遺失物。被告以毀損告訴人所有之
    自小客車恐嚇告訴人，隨即果真毀損告訴人自小客車，被告
    恐嚇之危險行為應為毀損之實害行為所吸收，不另論罪，本
    件聲請簡易判決處刑書亦同此見解。被告就上開毀損他人物
    品罪與侵占遺失物罪2 罪間，犯意各別，行為互殊，應分論
    併罰。爰審酌被告毀損他人物品之犯罪動機、目的、手段、
    被害人所受損害，被告就毀損部分犯後坦承犯行，就侵占遺
    失物部分否認犯行等一切情狀，分別量處如主文所示之刑，
    併諭知有期徒刑如易科罰金、罰金如易服勞役之折算標準，
    以示懲儆。
  (三)被告經合法傳喚，無正當理由不於審判期日到庭，爰不待其
    陳述，由檢察官一造辯論而為判決，併此敘明。
四、撤銷原審判決之理由：
  (一)本件原審詳察，以被告罪證明確，予以論罪科刑，固非無見
    。惟原審於三、論罪科刑欄(一)認被告所為，分別構成刑法第
    305 條之恐嚇危害安全罪、刑法第354 條之毀損罪及刑法第
    337 條之侵占離本人持有物罪。然被告所為恐嚇告訴人之危
    險行為，應為其隨後所犯毀損之實害行為吸收，而不另論刑
    法第305 條之恐嚇罪，原審認被告另構成刑法第305 條之恐
    嚇危害安全罪，尚有未洽。又原審既認被告另構成刑法第30
    5 條之恐嚇危害安全罪，然於論罪科刑欄(三)僅就毀損他人物
    品罪與侵占離本人持有物罪2 罪，認應數罪併罰，至原審所
    認被告構成刑法第305 條部分與其他犯行間，究屬數罪併罰
    或牽連犯從一重處斷，復未論及，亦有未洽。
  (二)另原審判決於一、犯罪事實之(2)認該身分證係甲○○所遺失
    之物，惟於三、論罪科刑部分之(一)卻認身分證係被害人甲○○所失竊之物，事實與理由尚有矛盾。又被害人甲○○於警
    詢中指稱：放有該身分證之皮夾係遺失等語（見95年度偵字
    第3697號卷第29頁），是本案尚無證據足認甲○○之身分證
    係遭竊而脫離本人持有之物。
  (三)被告上訴辯稱：告訴人已就毀損部分撤回告訴，或否認侵占
    遺失物等語，雖均無理由，然原審判決既有上述可議之處，
    尚難維持，自應由本院合議庭予以撤銷改判。
據上論斷，應依刑事訴訟法第455 條之1 第1 項、第3 項、第36
9 條第1 項前段、第364 條、第299 條第1 項前段、第371 條，
刑法第2 條第1 項前段、刑法第337 條、第354 條、修正前刑法
第41條第1 項前段，第42條第3 項、刑法施行法第1 條之1 ，罰
金罰鍰提高標準條例第1 條前段、修正前罰金罰鍰提高標準條例
第2 條，現行法規所定貨幣單位折算新臺幣條例第2 條，判決如
主文。
本案經檢察官林弘政到庭執行職務。
中　　華　　民　　國　　96　　年　　2 　　月　　15　　日
                  刑事第三庭    審判長法　官  柳章峰
                                      法  官  呂曾達
                                      法  官　吳國聖
以上正本與原本無異。
本判決不得上訴。
   　　                           　　書記官　歐明秀
中　　華　　民　　國　　96　　年　　2 　　月　　15　　日
論罪法條：
中華民國刑法第354條
（毀損器物罪）
毀棄、損壞前二條以外之他人之物或致令不堪用，足以生損害於
公眾或他人者，處2 年以下有期徒刑、拘役或5 百元以下罰金。
中華民國刑法第337條
（侵占遺失物罪）
意圖為自己或第三人不法之所有，而侵占遺失物、漂流物或其他
離本人所持有之物者，處5 百元以下罰金。
